臺灣高等法院臺南分院刑事判決　一００年度上易字第二五０號
上訴人
即被告　黃志
　　　　蔡嘉淵
上列上訴人因竊盜案件，不服臺灣臺南地方法院一００年度易字
第四三號中華民國一００年二月十七日第一審判決（起訴案號：
臺灣臺南地方法院檢察署九十九年度營偵字第一六七七號），提
起上訴，本院判決如下：
    主    文
上訴駁回。
    事    實
一、黃志於民國（下同）九十二年間因公共危險案件，經臺灣
    臺南地方法院九十二年度交易字第八九號判處有期徒刑四月
    確定，減刑為有期徒刑二月，於九十六年九月十五日執行完
    畢。嗣黃志與蔡嘉淵任職於臺南市歸仁區○○○街五七號
    「光奇有限公司」（下稱光奇公司），從事有線電視與電信
    公司線路架設工作。仍不知悔改，於九十九年九月二十日上
    午，駕駛光奇公司所有之車號J4－2465號自小貨車，搭載蔡
    嘉淵外出，於上午十時三十分許，行經臺南市西港區營西里
    一四四號前，見中華電信公司所有之地下電纜線無人看管，
    二人乃心生貪念，竟共同基於意圖為自己不法所有之犯意聯
    絡，由蔡嘉淵持放置於貨車上、客觀上足為兇器之鐵製提蓋
    器（俗稱開蓋器、開孔器）一把，撬開中華電信公司鋪設於
    路面之手孔蓋，再由黃志持放置於貨車上、客觀上足為兇
    器之鐵製半月剪，將鋪設於地下之電纜線剪斷後，拉出地面
    而竊取約30公尺之電纜線（規格：PEWC0.4mmX600P，價值約
    新臺幣《下同》24300元），二人再合力將竊得之電纜線搬
    到上開自小貨車上後離去。黃志與蔡嘉淵復另行起意，再
    共同基於意圖為自己不法所有之犯意聯絡，於同日上午十一
    時五十分許，又前往臺南市學甲區三慶里南14線往紅茄方向
    頂洲北幹137－140段前，以同一手法，竊取中華電信公司所
    有之地下電纜線約二百公尺（規格同上，價值約16萬元），
    得手後離去。嗣經中華電信公司發現上述二地段電纜線遭竊
    ，乃報警循線查獲，並由蔡嘉淵帶同警方人員在臺南市○○
    區○○路四段二九０巷二九一弄九六之五０號旁空地草叢，
    查獲上開遭竊之電纜線一批。
二、案經臺南市政府警察局學甲分局報請臺灣臺南地方法院檢察
    署檢察官偵查起訴。
    理    由
甲、程序方面：
    按被告以外之人於審判外之言詞或書面陳述，除法律有規定
    者外，不得作為證據，刑事訴訟法第一百五十九條第一項固
    定有明文；惟被告以外之人於審判外之陳述，雖不符同法第
    一百五十九條之一至第一百五十九之四之規定，而經當事人
    於審判程序同意作為證據，法院審酌該言詞陳述或書面陳述
    作成時之情況，認為適當者，亦得為證據。又當事人、代理
    人或辯護人於法院調查證據時，知有第一百五十九條第一項
    不得為證據之情形，而未於言詞辯論終結前聲明異議者，視
    為有前項之同意，同法第一百五十九條之五第一、二項亦定
    有明文。本件被告黃志、蔡嘉淵就證人陳壬癸、黃澄洲於
    警詢時陳述之證據能力，已陳明同意作為本件證據（見一審
    卷第十七頁反面），且於審理時提示上開證人於警詢之陳述
    內容並告以要旨，且經公訴人、被告表示意見，本院審酌上
    開證人審判外陳述作成時之情況，並無不能自由陳述之情形
    ，亦未見有何違法取證或其他瑕疵，且與待證事實具有關聯
    性，認為以之作為證據應屬適當，而得作為證據，合先陳明
    。
乙、實體方面：
一、前揭時、地，被告黃志、蔡嘉淵分別持開蓋器及半月剪，
    竊取電纜線之事實，迭據被告黃志、蔡嘉淵於偵查中、原
    審及本院審理時坦承不諱，核與被害人即中華電信公司技術
    員陳壬癸於警詢時之指述、證人即光奇有限公司負責人黃澄
    洲警詢中證述之情節相符，並有扣押筆錄、扣押物品目錄表
    、贓物認領保管單、車輛詳細資料報表各一份，現場圖二紙
    及現場蒐證暨監視錄影翻拍照片等在卷可稽，被告二人自白
    與事實相符，本件事證明確，被告二人犯行均堪認定。
二、按行為後法律有變更者，適用行為時之法律，但行為後之法
    律有利於行為人者，適用最有利於行為人之法律，刑法第二
    條第一項定有明文。被告等行為後，刑法第三百二十一條第
    一項第三款關於攜帶兇器竊盜罪規定於一００年一月二十六
    日經總統公布修正，於同年月二十八日生效，該條款前、後
    規定之構成要件均屬相同，但修正前之法定刑為「六月以上
    、五年以下有期徒刑」，修正後之法定刑則為「六月以上、
    五年以下有期徒刑，得併科新臺幣十萬元以下罰金」，比較
    新、舊法之結果，被告行為時之舊法對被告較為有利，揆諸
    刑法第二條第一項前段規定，自應適用被告行為時之舊法。
三、再按刑法第三百二十一條第一項第三款攜帶兇器竊盜罪，係
    以行為人攜帶兇器竊盜為其加重條件，此所謂兇器，其種類
    並無限制，凡客觀上足對人之生命、身體、安全構成威脅，
    具有危險性之兇器均屬之，且祇須行竊時攜帶此種具有危險
    性之兇器為已足，並不以攜帶之初有行兇之意圖為必要（最
    高法院七十九年台上字第五二五三號判例參照）。查本件被
    告竊盜所用之鐵製開蓋器、半月剪，係用以撬開地下纜線之
    手孔蓋，並剪斷電纜線，且從犯案時之監視錄影照片觀之，
    該二隻工具係大型鐵製器械，質地堅硬，半月剪前端更有鋒
    利開口，若持以行兇，客觀上足以對人之身體、生命、安全
    構成威脅，具危險性，當屬刑法第三百二十一條第一項第三
    款所稱兇器之一種。被告二人辯稱：係工具非兇器等語，不
    足採信。核被告二人攜帶鐵製開蓋器、半月剪竊盜，均係犯
    修正前刑法第三百二十一條第一項第三款攜帶兇器竊盜罪。
    被告二人有犯意聯絡及行為分擔，為共同正犯。被告二人共
    犯上開二罪，犯意各別，行為互殊，應予分論併罰。被告黃
    志於九十二年間因公共危險案件，經原審九十二年度交易
    字第八九號判處有期徒刑四月確定，減刑為有期徒刑二月，
    於九十六年九月十五日執行完畢，有臺灣高等法院被告前案
    紀錄表可憑，於五年之內再犯本件有期徒刑以上之罪，為累
    犯，應依法加重其刑。
四、原審認被告黃志、蔡嘉淵罪證明確，因予適用刑法第二條
    第一項前段、第二十八條、（修正前）第三百二十一條第一
    項第三款、第四十七條第一項、第五十一條第五款，並審酌
    被告二人正值青壯年，應自食其力，竟捨此正途，攜帶兇器
    竊取地下電纜線，使中華電信公司蒙受財產損失，暨犯罪後
    均坦承犯行，表示悔意，態度尚稱良好，及二人素行、智識
    程度、生活狀況等一切情狀，分別量處被告黃志所犯攜帶
    兇器竊盜罪貳罪，各有期徒刑捌月。並定執行刑為有期徒刑
    壹年貳月。量處被告蔡嘉淵所犯攜帶兇器竊盜罪貳罪，各有
    期徒刑柒月。並定執行刑為有期徒刑壹年，以為儆懲。被告
    二人持以竊盜所用之鐵製開蓋器、半月剪，係光奇公司所有
    ，並非被告所有，為被告黃志陳述在卷（見偵查卷第十五
    頁），亦未扣案，乃不為沒收之諭知。本院經核原判決認事
    用法，均無不合，量刑亦屬妥適。被告二人上訴，均指摘原
    判決量刑過重，被告蔡嘉淵並稱家庭經濟須靠其支持云云，
    提出收費收據及南區國稅局核發之其九十九年所得資料清單
    、財產歸屬清單為證，均為無理由，應予駁回。
五、據上論斷，應依刑事訴訟法第三百六十八條，判決如主文。
本案經檢察官劉得鉦到庭執行職務。
中    華    民    國    100   年    6     月    7     日
                  刑事第一庭審判長法官  茆  臺  雲
                                  法官  王  明  宏
                                  法官  蔡  長  林
以上正本證明與原本無異。
不得上訴。
                                書記官  李  培  薇
中    華    民    國    100   年    6     月    7     日
附錄本案論罪科刑法條全文：
修正前刑法第三百二十一條第一項第三款（攜帶兇器竊盜罪）：
  犯竊盜罪而有下列情形之一者，處六月以上、五年以下有期徒
刑：
三、攜帶兇器而犯之者。